【裁判字號】    89,裁,1296
【裁判日期】    891019
【裁判案由】    礦業法
【裁判全文】
最  高  行  政  法  院  裁  定                  八十九年度裁字第一二九六號
    原      告  甲○○
    被      告  經濟部礦務局（原臺灣省礦務局）
    代  表  人  朱明昭
右當事人間因礦業法事件，原告不服經濟部中華民國八十八年七月五日經八八訴字第
八八六三三○六○號再訴願決定，提起行政訴訟。本院裁定如左︰
    主  文
原告之訴駁回。
訴訟費用由原告負擔。
    理  由
按訴訟標的為確定判決之效力所及者，行政法院應以裁定駁回原告之訴，為行政訴訟
法第一百零七條第一項第九款所明定。經查本件原告於民國五十五年十一月十七日與
顏滄海破產財團訂立託辦採煤合約，開採該破產財團所代管之台北縣鶯歌鎮石灰坑、
阿南坑地台濟採字第三八九、三九一號煤礦區第四坑（位於阿南坑第三九一號礦區）
下層煤，至五十七年十一月十六日期滿未換新約，原告仍繼續開採，該破產財團亦未
表示異議。又該破產財團於五十七年八月十八日另與訴外人古金波、施教敏等訂立託
辦採煤合約，開採第一坑（位於石灰坑第三八九號礦區）中層煤，至五十九年六月底
期滿後，改以簽訂協議書方式辦理續約，並增加開採上、下層煤。因該二礦業權屆期
，申請展限，報經經濟部核准展限至六十五年十二月三十一日止，惟屆期該破產財團
仍無法終結管理，致礦業權因期滿自然消滅。古金波及原告先後分別陳情准予展限或
就該二礦區准由彼等設定礦業權，嗣經濟部據古金波陳情謂其已標得第一坑破產財團
剩餘財產設備，且一坑設備除上開破產財團剩餘財產設備外，均為其所有等情，乃函
囑被告查明屬實後於六十八年十一月二十日經（六八）礦字第四一六一六號函轉准由
古金波就三八九號礦區設定礦業權；至第四坑原屬礦區，應俟所留礦場財產設備，限
期依法認定後，再行處理。原告不服，申請就系爭兩煤礦區准與古金波共同設定礦業
權，未獲允准，循序請求行政救濟，經本院七十七年度判字第二五一號判決將再訴願
決定、訴願決定及原處分均撤銷，並責令被告另為適法之處分。被告重核仍維持原處
分，原告不服，訴經臺灣省政府以七八府訴二字第一四三○六六號訴願決定將原處分
撤銷，由被告另為適法之處分。被告遂於七十八年二月二十三日以七八礦行二字第○
○四○八二號函原告於文到二十日內，應與古金波聯名具文，檢具有關圖、書，申請
共同設定礦業權。嗣因原告所送申請書等件，均未經古金波蓋章，又其所送開採計畫
書圖等部分，尚有部分錯誤未經補正，被告乃於七十八年八月三十一日以七八礦行二
字第一七六二二號函知原告，將原申請案撤銷。原告不服，提起訴願、再訴願、行政
訴訟，經本院七十九年度判字第一○九七號判決：「原告之訴及附帶損害賠償之請求
均駁回」。對之提起再審之訴，亦經本院七十九年度判字第一七三一號判決：「再審
之訴駁回」有案。嗣原告復於八十一年四月二十九日檢附台灣板橋地方法院民事判決
，申請就上開兩礦區重新辦理單獨設定礦業權於原告，經被告以八十一年五月十三日
八一礦行二字第一一○六八號函復略以原告請求在顏滄海破產財團原代管之台濟採字
第三八九、三九一號兩煤礦區與古金波共同設定礦業權乙案，被告已依法處理完結。
又有關經濟部六十八年十一月三十日經六八礦四一六一六號函示，該礦四坑原屬礦區
，應俟所留礦場財產設備，限期依法認定後再行處理乙節，經報奉經濟部七十年十二
月三日經七○礦五○九○五號函示：「原台濟採字第三九一號煤礦權有效期間前經本
部核准展限至六十三年底，該礦權早經屆滿自然消滅在案，該礦區內第四坑甲○○原
有礦場設備應速依照礦業法第四十四條規定處理，如有繼續開採行為，請依照礦業法
規定辦理」。原告不服，提起訴願、再訴願，均遭決定駁回，提起行政訴訟，復經本
院八十二年度判字第二二五號判決確定。原告仍不服，聲請司法院大法官會議解釋，
業經作成司法院釋字第三八三號解釋，認為該判決適用經濟部六十一年八月四日經六
一礦二一五一六號令及七十五年八月十五日經七五礦三五九○六號函與憲法尚無牴觸
。本件原告再於八十六年十二月五日以申請書略以：「關於位於台北縣鶯歌鎮石灰坑
、阿南坑地方台濟採字第三八九、三九一號煤礦區礦業權事件，敬請速准許設定該礦
業權。」案經被告否准其請求，原告不服，循序起訴主張：本件緣起自六十八年間，
經濟部以六八礦四一六一六號函轉准由古金波就三八九號礦區設定礦業權；至第四坑
原屬礦區，應俟所留礦場財產設備，限期依法認定後再行處理。惟於七十一年間古金
波獲准設定礦業權後，於七十六年十月十六日因古金波所設立之大和煤礦股份有限公
司積欠礦區稅，遭經濟部撤銷礦業權。於此情形，被告本應基於同一礦區再無人與原
告可共同開採之事實，要求原告改為單獨設權，故就此一遲未處分之行為，原告再於
八十六年十二月五日就同案，再次申請自乃舊案之延續，要即不受六十一年八月四日
經六一礦二一五一六號令之拘束。本件否准原告之申請既有不當，自應予以撤銷，惟
依行政訴訟法第一百九十七條、第一百九十八條、第一百九十九條規定，並參酌政府
目前已不開放礦業開採之政策，爰請依法撤銷原處分後，判令被告應賠償原告新台幣
四、一七四、四○○元及自七十年十月十六日起至清償日止，按年息百分之五計算之
利息云云。經查原告於八十一年四月二十九日申請就系爭兩礦區重新辦理單獨設定礦
業權部分，早經被告以八十一年五月十三日八一礦行二字第一一○六八號函否准原告
之請求，原告提起行政爭訟，復經本院八十二年度判字第二二五號判決定確定，已如
前述。則本件原告於八十六年十二月五日就同案再提出申請設定礦業權，顯係對於業
經判決確定案件重複申請，其訴訟標的自屬上開確定判決之效力所及，揆諸首揭規定
，本件原告之訴自不合法。一再訴願決定遞以實體無理由決定駁回，其理由雖有未洽
，惟其結果並無不同，仍應予駁回。至原告另主張被告否准原告之申請既有不當，自
應予以撤銷，惟依行政訴訟法第一百九十七條、第一百九十八條、第一百九十九條規
定，並參酌政府目前已不開放礦業開採之政策，爰請依法撤銷原處分後，判令被告應
賠償原告四、一七四、四○○元及自七十年十月十六日起至清償日止，按年息百分之
五計算之利息云云。然查八十七年十月二十八日修正公布之行政訴訟法係於八十九年
七月一日施行，本件依原告起訴時（於行政訴訟法上開修正施行前）所據以請求撤銷
被告否准其於八十六年十二月五日就系爭兩礦區申請辦理單獨設定礦業權之原處分之
訴為不合法，則其請求判令被告應賠償四、一七四、四○○元及自七十年十月十六日
起至清償日止，按年息百分之五計算之利息，已無所附麗，亦難認為合法，應併予駁
回。
據上論結，本件原告之訴為不合法，爰依行政訴訟法施行法第二條前段、行政訴訟法
第一百零七條第一項第九款、第十款、第一百零四條、民事訴訟法第九十五條、第七
十八條，裁定如主文。
中    華    民    國     八十九      年      十      月      十九       日
                    最 高 行 政 法 院  第 五 庭
                                審 判 長 法  官      廖  政  雄
                                         法  官      廖  宏  明
                                         法  官      趙  永  康
                                         法  官      林  清  祥
                                         法  官      姜  仁  脩
右  正  本  證  明  與  原  本  無  異
                                         法院書記官  蘇  金  全
中    華    民    國     八十九      年      十      月      十九       日


司法院資訊處製作；財團法人民間司法改革基金會備份。
